臺灣臺北地方法院刑事判決　　　　　　 95年度交易字第853號
公　訴　人　臺灣臺北地方法院檢察署檢察官
被　　　告　甲○○
上列被告因公共危險案件，經檢察官聲請簡易判決處刑（95年度
偵字第8787號），本院台北簡易庭受理後，認不宜簡易判決處刑
，應依通常程序審理，然經訊問被告為有罪之陳述，合議庭裁定
改行簡式審判程序，判決如下：
    主  文
甲○○服用酒類，不能安全駕駛動力交通工具而駕駛，科罰金新
臺幣肆萬元，如易服勞役以新臺幣貳仟元折算壹日。
    事  實
一、甲○○於民國90年間，因酒後駕車之公共危險案件，經本院
    以90年度北交簡字第1311號判處罰金1萬2千元確定，於90
    年8月17日執行完畢。詎不知悛悔，明知酒後不得駕車，仍
    於95年3月12日晚上8時，至翌日凌晨2時許，在臺北市大安
    區○○○路某餐廳內飲用酒精濃度為百分之五十八，容量為
    750毫升之高濃度高粱酒2瓶，俟返家休息，惟迨至同日中午
    ，因體內酒精尚未代謝完全，仍有宿醉現象，達不能安全駕
    駛動力交通工具之程度，猶騎乘車牌號碼QWZ─558號輕型機
    車上路。嗣於同日中午12時17分，行經臺北市臺北市萬華區
    ○○○路3段、南寧路口時，為警攔檢查獲，並測得其呼氣
    酒精濃度達每公升0.56毫克，始悉前情。
二、案經臺北市政府警察局萬華分局報告臺灣臺北地方法院檢察
    署檢察官偵查起訴。
    理  由
一、上揭事實，業據被告甲○○於警詢及本院審訊中坦白承認，
    其飲用酒類後，呼氣酒精濃度達每公升0.56毫克，有酒精濃
    度測試單在卷可稽（見偵卷第13頁），且有測試觀察紀錄表
    、臺北市政府警察局舉發違反道路交通管理事件通知單影本
    及生理平衡檢測表附卷可佐（見偵卷第13至15頁）。按刑法
    第185條之3規定所謂「不能安全駕駛」，係抽象危險犯，並
    不以發生具體危險為必要，對於呼氣酒精濃度已達每公升0.
    55毫克（0,55亳克／公升）以上，肇事率為一般正常人之
    10倍，認為已達不能安全駕車之標準，此有88年9月18日中
    央警察大學交通學系暨交通管理研究所教授蔡中志研究與製
    表之「酒精濃度與肇事關係」附卷可查，故應為絕對不能安
    全駕駛動力交通工具；而就醫學文獻所知，酒精對人體造成
    之影響，於呼氣時酒精濃度達每公升0.25毫克（約合體內血
    液中酒精濃度50亳克／公升或百分之0.05）即會輕度中毒，
    造成輕度協調功能降低，呼氣酒精濃度達每公升0,5 毫克時
    （約合體內血液中酒精濃度100亳克／公升或百分之0.1）屬
    輕到中度中毒症狀，出現反應較慢、感覺減低、影響駕駛之
    狀況，又飲酒後一小時許，其體內血液酒精濃度可達最高，
    飲酒一小時後其體內之酒精濃度隨即消減，此亦分別有行政
    院國軍退除役官兵輔導委員會臺北榮民總醫院88 年8月5日
    （八八）北總內字第26868號函、台北醫學院附設醫院精神
    科主任蔡尚穎「酒精對人體生理與行為之影響」一文在卷
    可據。另飲用濃度越高酒類，人體酒精濃度高峰期會隨時間
    延後一節，亦有「人體血液中酒精濃度與呼氣酒精濃度在實
    例上的探討」一文存卷可查。是本件被告於95年3月12日凌
    晨，飲用酒類達呼氣酒精濃度0.56亳克／公升程度，應認已
    達不能安全駕駛動力交通工具之程度。是被告上開任意性之
    自白，經前揭證據補強後，應與事實相符。本件事證明確，
    被告犯行洵堪認定，應予依法論科。
二、按刑法於94年1月7日修正、94年2月2日公布，並於95年7 月
    1日施行，而行為後法律有變更者，適用行為時之法律。但
    行為後之法律有利於行為人者，適用最有利於行為人之法律
    ，刑法第2條第1項定有明文。被告行為後刑法施行法第1條
    之1規定，中華民國94年1月7日刑法修正施行後，刑法分則
    編所定罰金之貨幣單位為新臺幣；94年1月7日刑法修正時，
    刑法分則編未修正之條文定有罰金者，自94年1月7日刑法
    修正後，就其所定數額提高為30倍，但72年6月26日至94年
    1月7日新增或修正之條文，就其所定數額提高為3倍。又刑
    法第33條關於罰金數額之規定，由銀元1元以上，修正為新
    台幣1千元以上。修正後有關法定刑罰金數額之規定，並無
    利於修正前之規定，乃依修正前刑法規定論處。
三、核被告所為，係犯刑法第185條之3服用酒類不能安全駕駛動
    力交通工具而駕駛罪。爰審酌被告已有飲酒駕車之前案（見
    卷附台灣高等法院被告全國前案紀錄表）仍不知警惕，飲用
    酒類達不能安全駕駛程度而駕駛動力交通工具，且呼氣酒精
    濃度0.56亳克／公升、對駕駛程度之影響及一般往來之人車
    之高度危險性，然未因酒後駕車肇事致人死傷且非酒後直接
    駕車觸法等一切情狀，量處如主文所示之刑。另按被告於犯
    罪時，刑法第42條第2項前段規定：「易服勞役以1元以上3
    元以下折算1日。」又被告行為時之易服勞役折算標準，按
    修正前罰金罰鍰提高標準條例第2條前段規定，就其原定數
    額提高為100倍折算1日，因此本件被告行為時之易服勞役折
    算標準，應以銀元300元折算1日，即新台幣900元折算1日。
    惟自95年7月1日修正公布施行之刑法第42條第3項前段規定
    ：「易服勞役以新台幣1千元、2千元或3千元折算一日。」
    茲比較修正前後之易服勞役折算標準結果，仍以修正後之規
    定，較有利於被告，自應依刑法第2條第1項但書規定，適用
    修正後之刑法第42條第3項規定，定其折算標準，以資懲儆
    。
據上論斷，應依刑事訴訟法第452條、第273條之1第1項、第299
條第1項前段，刑法第2條第1項、第185條之3、第42條第3項，刑
法施行法第1之1條，判決如主文。
本案經檢察官侯少卿到庭執行職務
中　　華　　民　　國　　96　　年　　1 　　月　　19　　日
　　　　　　　　　刑事第十六庭  法　官　吳定亞
以上正本證明與原本無異。
如不服本判決，應於判決送達後10日內，向本院提出上訴狀。
　　　　　　　　　　　　　　　　書記官　高菁菁
中　　華　　民　　國　　96　　年　　1 　　月　　19　　日
 附錄本案論罪科刑法條全文
 刑法第185條之3：
 服用毒品、麻醉藥品、酒類或其他相類之物，不能安全駕駛動力
 交通工具而駕駛者，處一年以下有期徒刑、拘役或三萬元以下罰
 金。
